【裁判字號】    97,消債更,680
【裁判日期】    980309
【裁判案由】    更生事件
【裁判全文】
臺灣臺南地方法院民事裁定           97年度消債更字第680號
聲  請  人
即  債務人  甲○○
上列當事人聲請消費者債務清理事件，本院裁定如下：
    主  文
聲請駁回。
聲請費用壹仟元由聲請人負擔。
    理  由
一、按債務人不能清償債務或有不能清償之虞者，得依本條例所
    定更生或清算程序，清理其債務，消費者債務清理條例第3
    條定有明文。又聲請更生或清算不合程式或不備其他要件者
    ，法院應以裁定駁回之，但其情形可以補正者，法院應定期
    間先命補正，復為同條例第8條所明定。
二、本件聲請意旨略以：聲請人即債務人甲○○有不能清償債務
    或有不能清償之虞之情事，前已提出債權人清冊，以書面向
    最大債權金融機構台新國際商業銀行（下稱台新銀行）請求
    共同協商債務清償方案，惟台新銀行提出之協商方案為84期
    ，按月需償還新臺幣（下同）19,968元，然聲請人每月另須
    償還房屋貸款12,196元及勞工貸款3,500元，實無力負擔台
    新銀行提出之協商還款條件，因而協商不成立。聲請人之無
    擔保或無優先權債務總額未逾1,200萬元，復未經法院裁定
    開始清算程序或宣告破產，為此，依消費者債務清理條例提
    出本件更生之聲請等語。
三、衡諸債之關係，係以當事人間之信賴關係為基礎，為社會經
    濟組織之重要支柱，故當事人於以法律行為追求自己之利益
    之際，亦應顧及對方之利益，並考量債權債務在社會上之作
    用，本於誠實及信用之原則，行使債權及履行債務。是對於
    已陷入經濟上困境之消費者，若任其於惡性循環之債務窘境
    中生存，將衍生嚴重之社會問題，難以維持安定之社會經濟
    秩序，故為兼顧債權人、債務人雙方之利益，對陷於經濟上
    困境之消費者，乃允其於消費者債務清理條例施行後，得選
    擇以重建型之更生程序或清算型之清算程序清理其債務，藉
    以妥適調整債務人與債權人及其他利害關係人間之權利義務
    關係，保障債權人獲得公平受償，並謀求消費者經濟生活之
    重建復甦機會。惟若債務人履行債務並無困難，僅係為圖謀
    減免債務，而不為債務之履行，自有違債權契約為誠信契約
    之本旨。
四、經查：
  (一)聲請人曾於民國97年4月21日向最大債權銀行台新銀行申請
    前置協商，經本院發函向台新銀行詢問與聲請人前置協商之
    情況，由該銀行查覆結果稱：債務人願以84期，利率5%，月
    繳19,968元之方案還款，然經本行報送財團法人金融聯合徵
    信中心，並經由各家債權銀行同意該協商條件後通知債務人
    簽約時，債務人卻表示無法負擔，銀行遂於97年7月2日出具
    前置協商不成立通知書予聲請人等情，有聲請人提出之前置
    協商不成立通知書及台新銀行97年8月1日台新債協97法更字
    第30145號函在卷可稽（見本院卷第15頁、第71頁至第72頁
    ）。是本件更生之聲請，業經聲請人與最大債權金融機構請
    求協商債務清償方案不成立，符合消費者債務清理條例第15
    1條第1項之程序要件。
  (二)聲請人主張其每月收入約32,000元等語，業據其於本院調查
    時陳述明確，有本院98年2月13日調查筆錄附卷可稽（見本
    院卷第196頁至第197頁），亦有薪資證明單、員工職務證明
    書、薪資明細單為證（見本院卷第145頁至第149頁、第184
    頁），堪信為真實。然聲請人除上開收入外，名下尚有坐落
    於臺南縣永康市○○段41地號土地1筆及門牌號碼臺南縣永
    康市○○里○○○路266巷16號15樓之1建物1筆，而聲請人
    雖曾於94年4月20日向債權人台新銀行設定抵押，在聲請本
    件更生時，尚積欠有擔保債務1,998,000元等情，此有財政
    部國稅局財產歸屬資料清單、財團法人金融聯合徵信中心當
    事人綜合信用報告、土地及建物登記謄本附卷可按（見本院
    卷第18頁、第24頁至第26頁），然該2筆不動產經本院民事
    執行處96年度執字第81402號強制執行事件委託建築師事務
    所估價，認其價值總額達2,884,819元，此經本院調取上該
    強制執行卷宗核閱屬實，是聲請人如能妥適處分上開不動產
    ，不僅可令聲請人免去高額房貸之負擔，甚可用以償還其積
    欠之無擔保或無優先權之債務，使聲請人之債務總額降低僅
    餘539,043元（計算式：以聲請人之債務總金額3,423,862元
    減上開不動產估價2,884,819元等於539,043元），惟聲請人
    捨前述變賣房地方式不為，選擇按月支付約12,196元房貸以
    圖保留不動產，縱因而未能兼顧無擔保債務清償，亦屬自身
    理財方式，即非其有不能清償債務情事或有不能清償之虞，
    亦難認其該筆房屋貸款係其必要生活費用。
  (三)聲請人於履行債務期間本應節約省用，過較不寬裕之經濟生
    活，並誠實勤勉地履行債務，以符合公平正義及誠信原則，
    則以聲請人主張每月收入32,000元，扣除台新銀行所提出之
    協商方案19,968元、勞工貸款3,500元，仍餘8,532元，倘聲
    請人藉由處分其上開不動產以減輕債務總金額後，再與各債
    權銀行進行協商，更可大幅減少協商繳款金額，而憑藉其穩
    定之工作收入，並非不足以清償債務。況且，台新銀行嗣同
    意以120期、0利率之協商條件與聲請人達成個別協商，如以
    此條件計算，聲請人每月還款金額則可降低至11,882元，是
    以聲請人每月收入32,000元扣除還款金額11,882元，再扣除
    勞工貸款，所餘16,618元，足供其維持生活，亦非有不能清
    償債務或有不能清償之虞。
五、綜上所述，聲請人並非不能清償債務或有不能清償之虞，其
    更生之聲請即不符消費者債務清理條例第3條所定要件，且
    上開欠缺又屬無從補正，依上開說明，自應駁回其更生之聲
    請，爰裁定如主文。
中    華    民    國    98    年    3     月    9     日
                  民事第二庭  法  官  李杭倫
上為正本係照原本作成。
如不服本裁定，應於裁定送達後10日內，以書狀向本院提出抗告
，並繳納抗告費新臺幣1千元。
中    華    民    國    98    年    3     月    9     日
                              書記官  蔡曉


司法院資訊處製作；財團法人民間司法改革基金會備份。
